臺灣臺中地方法院臺中簡易庭民事判決
111年度中簡字第1709號
原      告  明台產物保險股份有限公司

法定代理人  呂弘裕
訴訟代理人  戴明凱
被      告  陳居旺
訴訟代理人  
(法扶律師)  洪鈺婷律師
上列當事人間侵權行為損害賠償（交通）事件，本院於民國111
年10月13言詞辯論終結，判決如下：
    主      文
被告應給付原告新臺幣壹佰捌拾肆萬柒仟玖佰捌拾捌元及自民國
一一一年三月十一日起至清償日止，按年息百分之五計算之利息
。
訴訟費用由被告負擔。
本判決得假執行，被告如以新臺幣壹佰捌拾肆萬柒仟玖佰捌拾捌
元為原告預供擔保或提存，得免為假執行。
    事實及理由
一、原告起訴聲明請求被告給付原告新臺幣（下同）220萬元及
    利息，嗣減縮如後開聲明所示（見卷第357頁），依民事訴
    訟法第255條第1項第3款規定，應予准許。
二、原告主張：
　㈠被告於民國109年3月4日12時28分許，駕駛車牌號碼000-0000
    號自小客貨車（下稱被告車輛），行經臺中市北區中清路1
    段與健行路口時，因違規變換車道，碰撞車牌號碼000-00號
    民營公車大客車後，車牌號碼000-00號車再與原告所承保之
    訴外人林麗玲駕駛其所有之車牌號碼000-0000號自小客車（
    下稱系爭車輛）發生碰撞，系爭車輛因而往前碰撞車牌號碼
    0000-00號營業用小貨車，系爭車輛業經修復，原告依約賠
    付車損修理費220萬元（工資24萬6957元、烤漆4萬5118元、
    零件190萬7925元），扣除折舊後零件費用為155萬5913元，
    合計必要修理費用為184萬7988元。爰依保險代位及侵權行
    為之法律關係，請求被告給付184萬7988元並自起訴狀繕本
    送達翌日起加計法定遲延利息等語。
　㈡並聲明：⑴被告應給付原告184萬7988元及自起訴狀繕本送達
    翌日起至清償日止，按年息百分之5計算之利息。⑵願供擔保
    請准宣告假執行。
三、被告則以：
　㈠被告為幼兒園娃娃車司機，每天開娃娃車行駛相同路線接送
    孩童上下學已20餘年，對於路線及路況十分熟悉，為娃娃車
    上孩童、隨車老師之安全，被告開車十分小心謹慎，20年來
    從未發生車禍。被告於109年3月4日中午，駕車停靠於中清
    路1段路邊讓隨車老師下車後，被告打左轉方向燈緩慢向左
    駛入中間車道欲繼續直行，被告變換車道時，有自後照鏡看
    到後方有一輛公車（車牌號碼000-00號、駕駛人方選文），
    與被告距離200公尺以上，中間車道空曠暢通沒有來車，被
    告始會向左駛入中間車道，但駛入中間車道後，該公車右前
    車頭突擦撞被告車輛左側車身，該公車擦撞被告車輛後並無
    停車，繼續往前行駛以左前車頭撞擊左轉專用道上之系爭車
    輛右後車尾。車禍發生後，公車司機下車，被告立即上前詢
    問公車司機怎麼會撞上來，公車司機向被告表示伊沒有注意
    ，要踩剎車不小心踩到油門，才會發生碰撞，但警方做筆錄
    時，公車司機改口，不願承認伊要踩剎車不小心踩到油門。
    被告於開娃娃車前，當過公車司機，對於公車駕駛方式十分
    熟悉，以當時被告車輛與公車之車速及距離，若不是公車司
    機未注意車前狀況，且誤將油門當剎車踩，絕不會發生本件
    車禍，且依臺中市車輛行車事故鑑定委員會及覆議委員會之
    意見書記載公車行車紀錄器内容，可知公車在撞擊系爭車輛
    前，有「駕駛方向盤失控左轉」及「往左滑行」之情況，顯
    然公車在擦撞被告車輛時未踩剎車，擦撞被告車輛後亦未踩
    剎車，且公車方向盤失控左轉，才會往左與系爭車輛發生碰
    撞，公車繼續往前行駛數秒才停止，亦可證明公車未注意車
    前狀況，未踩剎車，導致系爭車輛車損，被告車輛與系爭車
    輛並無發生碰撞，與系爭車輛之車損無因果關係。
　㈡本件車禍發生於000年0月0日，然維修估價單記載系爭車輛進
    廠估價日期為109年9月5日，相隔6個月之久，則系爭車輛之
    維修項目可能不是全部因本件車禍造成。又系爭車輛車損主
    要在右後車尾，惟估價單上記載之修護明細卻有「儀表板已
    拆下並重新安裝」、「儀錶板托架已拆下並重新安裝」、「
    足部區鼓風機前已拆下並重新安裝」、「足部區鼓風機，前
    已拆下並重新安裝」、「駕駛側膝部氣囊已拆下並重新安裝
    」、「前座已拆下並重新安裝」、 「centre pillar repla
    ced(更換中柱）」等顯然不可能是本件車禍造成之損壞。另
    依道路交通事故照片，系爭車輛損壞集中於右後車尾，再依
    道路道路交通事故現場圖，系爭車輛原本是靜止狀態，受公
    車撞擊後幾乎沒有移動位置，且無任何人員在本件車禍中受
    傷，可見公車撞擊系爭車輛時力道不大，系爭車輛因車禍而
    損壞之狀況輕微，系爭車輛全新價格約340萬元，卻花費220
    萬元維修，幾乎可以再買一台新車，應由原告就請求之維修
    項目均為本件車禍造成且有維修必要性負舉證責任等語置辯
    。
  ㈢答辯聲明：⑴原告之訴駁回。⑵如受不利判決，願供擔保請准
    免為假執行。
四、得心證之理由：
  ㈠原告主張被告於前揭時、地駕駛車牌號碼000-0000號自小客
    貨車，碰撞車牌號碼000-00號民營公車大客車，車牌號碼00
    0-00號車再與系爭車輛碰撞，系爭車輛再往前碰撞車牌號碼
    0000-00號營業用小貨車，系爭車輛因此受有損害，系爭車
    輛業經修復，原告已依保險契約給付保險金220萬元等事實
    ，業據其提出行車執照、車損相片、發票、估價單、汽車險
    賠款同意書、臺中市政府警察局道路交通事故現場圖、交通
    事故初步分析研判表等件為證（均影本、見卷第21-75、159
    -163頁），並有臺中市政府警察局道路交通事故調查卷宗影
    本附卷可稽（見卷第79-117頁），復為被告所不爭執，自堪
    信為真實。按汽車、機車或其他非依軌道行駛之動力車輛，
    在使用中加損害於他人者，駕駛人應賠償因此所生之損害。
    但於防止損害之發生，已盡相當之注意者，不在此限，民法
    第191條之2定有明文。被告抗辯其無肇事責任，應由被告就
    其已盡相當之注意舉證證明，否則不得遽認被告並無過失。
    被告抗辯系爭車輛受損係因訴外人方選文駕駛公車未注意車
    前狀況又誤踩油門重擊所致，被告車輛與系爭車輛無發生碰
    撞，與系爭車輛受損無因果關係云云，惟被告就其抗辯並未
    舉證證明。本件車禍事故經臺中市車輛行車事故鑑定委員會
    及臺中市車輛行車事故鑑定覆議委員會鑑定結果均認：被告
    駕駛自用小客貨車，行至設有行車管制號誌交岔路口，不當
    於車道中暫停妨礙交通，復違規跨越禁止變換車道線驟然向
    左變換車道、未讓左側車道直行車先行，為肇事原因。方選
    文駕駛民營公車（大客車），無肇事因素。林麗玲駕駛自用
    小客車，無肇事因素。賴柏豪駕駛自用小貨車，無肇事因素
    ，有臺中市車輛行車事故鑑定委員會中市車鑑字第0000000
    號鑑定意見書及臺中市車輛行車事故鑑定覆議委員會覆議字
    第0000000案覆議意見書在卷可考（見卷第201-207、227-23
    5、323-328頁）。被告違規跨越禁止變換車道線驟然向左變
    換車道，顯然造成危害交通風險，訴外人方選文駕駛民營公
    車（大客車）因此緊急向左閃避，而致碰撞系爭車輛，足認
    被告就本件事故發生確有過失，且被告過失行為與系爭車輛
    受損有相當因果關係，被告抗辯其無過失及與系爭車輛受損
    無因果關係云云，自不足採被告駕駛汽車肇事過失毀損系爭
    車輛之事實，洵可認定為真正。
　㈡按不法毀損他人之物者，被害人得請求賠償其物因毀損所減
    少之價額；負損害賠償責任者，除法律另有規定或契約另有
    訂定外，應回復他方損害發生前之原狀；第1 項情形，債權
    人得請求支付回復原狀所必要之費用，以代回復原狀；損害
    賠償，除法律另有規定或契約另有訂定外，應以填補債權人
    所受損害及所失利益為限，民法第196條、第213條第1、3項
    、第216條第1項分別定有明文。次按物被毀損時，被害人除
    得依民法第196條請求賠償外，並不排除民法第213條至第21
    5條之適用。依民法第196條請求賠償物被毀損所減少之價額
    ，得以修復費用為估定之標準，但以必要者為限( 例如：修
    理材料以新品換舊品，應予折舊 )。被害人如能證明其物因
    毀損所減少之價額，超過必要之修復費用時，就其差額，仍
    得請求賠償（最高法院77年度第9 次民事庭會議決議(一)參
    照）。查系爭車輛因車禍毀損支出修理費220萬元，其中零
    件費用190萬7925元、鈑金工資24萬6957元、烤漆4萬5118元
    ，有發票及估價單在卷可稽（見卷第29-73、237-281頁）。
    前開零件部分既係以新品換舊品，自應將零件折舊部分予以
    扣除。系爭車輛係於108年10月出廠，有行車執照影本可稽
    （見卷第21頁）。依營利事業所得稅查核準則第95條第6 項
    規定：「固定資產提列折舊採用定率遞減法者，以一年為計
    算單位，其使用期間未滿一年者，按實際使用之月數相當於
    全年之比例計算之，不滿一月者，以一月計」，系爭車輛自
    108年10月使用至本件損害發生之109年3月4日，使用之期間
    應以6月計，其折舊扣除標準，依行政院所頒固定資產耐用
    年數表及固定資產折舊率表之規定，小型車之耐用年數為5
    年，依定率遞減法，每年折舊369/1000，更換零件費用190
    萬7925元依上開標準扣除折舊額後為155萬5913元（計算方
    法如附表），加計鈑金工資24萬6957元及烤漆4萬5118元，
    系爭車輛之必要修理費用為184萬7988元（0000000元＋24695
    7元＋45118元＝0000000元）。被告抗辯系爭車輛受損輕微，
    修理項目「儀表板已拆下並重新安裝」、「儀錶板托架已拆
    下並重新安裝」、「足部區鼓風機前已拆下並重新安裝」、
    「足部區鼓風機，前已拆下並重新安裝」、「駕駛側膝部氣
    囊已拆下並重新安裝」、「前座已拆下並重新安裝」、 「c
    entre pillar replaced(更換中柱）」均非本件車禍造成損
    壞云云，然觀之系爭車輛車損相片，系爭車輛損壞相當嚴重
    ，且系爭車輛為出廠6月高級進口車，並無任意更換零件之
    理，又係送請原廠修理，估價單逐項列出修理項目、零件及
    金額等，應屬可取，被告抗辯系爭車輛受損輕微及修理項目
    非車損項目云云，自不足採。
　㈢按「被保險人因保險人應負保險責任之損失發生，而對於第
    三人有損失賠償請求權者，保險人得於給付賠償金額後，代
    位行使被保險人對於第三人之請求權。但其所請求之數額，
    以不逾賠償金額為限」，保險法第53條第1 項規定甚明。原
    告業依保險契約給付保險金220萬元予訴外人林麗玲，訴外
    人林麗玲對於被告之損害賠償請求權，於原告給付賠償金額
    之範圍，法定移轉予原告。是原告主張依保險代位及侵權行
    為之法律關係，請求被告損害賠償184萬7988元，核無不合
    。
  ㈣末按「給付無確定期限者，債務人於債權人得請求給付時，
    經其催告而未為給付，自受催告時起，負遲延責任。其經債
    權人起訴而送達訴狀，或依督促程序送達支付命令，或為其
    他相類之行為者，與催告有同一之效力。」，「遲延之債務
    ，以支付金錢為標的者，債權人得請求依法定利率計算之遲
    延利息。但約定利率較高者，仍從其約定利率。」，民法第
    229條第2項、第233條第1項定有明文。原告所提民事起訴狀
    繕本於111年3月10日送達被告（見卷第125頁），被告自受
    起訴狀送達時起負遲延責任，並應自翌日起加付法定遲延利
    息。
五、從而，原告本於保險代位及侵權行為之法律關係，請求被告
    給付184萬7988元及自起訴狀繕本送達翌日即111年3月11日
    起至清償日止，按年息百分之5 計算之利息，為有理由，應
    予准許。
六、本件係就民事訴訟法第427條第2項第11款訴訟適用簡易程序
    為被告敗訴之判決，爰依民事訴訟法第389條第1項第3 款規
    定，依職權宣告假執行，並依被告聲請諭知被告預供擔保或
    提存，得免為假執行。原告就此勝訴部分陳明願供擔保請准
    宣告假執行，僅係促使本院職權發動，毋庸為准駁之諭知。
七、本件事證已臻明確，兩造其餘攻擊防禦之方法，核與判決之
    結果不生影響，無庸逐一論究，併此敘明。
八、據上論結，本件原告之訴為有理由，依民事訴訟法第436條
    第2項、第78條、第389條第1項第3款、第392條第2項，判決
    如主文。
中　　華　　民　　國　　111 　年　　11　　月　　3 　　日
                  臺灣臺中地方法院臺中簡易庭
                                  法  官  熊祥雲
以上正本係照原本作成。
如不服本判決，應於送達後20日內，向本院提出上訴狀並表明上
訴理由，如於本判決宣示後送達前提起上訴者，應於判決送達後
20日內補提上訴理由書（須附繕本），如委任律師提起上訴者，
應一併繳納上訴審裁判費。
中　　華　　民　　國　　111 　年　　11　　月　　3 　　日
                                  書記官  王麗麗　　
 附表
-----
折舊時間           金額
第1年折舊值        1,907,925×0.369×(6/12)=352,012
第1年折舊後價值    1,907,925-352,012=1,555,913